【裁判字號】    99,審訴,633
【裁判日期】    990409
【裁判案由】    毒品危害防制條例
【裁判全文】
臺灣高雄地方法院刑事判決             99年度審訴字第633號
公  訴  人  臺灣高雄地方法院檢察署檢察官
被      告  甲○○
上列被告因違反毒品危害防制條例案件，經檢察官提起公訴（99
年度毒偵字第454 號），本院以簡式審判程序審理，判決如下：
    主  文
甲○○施用第一級毒品，累犯，處有期徒刑拾月，扣案如附表一
編號1 所示之第一級毒品海洛因壹包沒收銷燬之；又施用第二級
毒品，累犯，處有期徒刑伍月，扣案如附表一編號2 至編號8 所
示之甲基安非他命柒包，均沒收銷燬之，扣案如附表二所示之物
均沒收。應執行有期徒刑壹年貳月，扣案如附表一編號1 至編號
8 所示之物均沒收銷燬之，扣案如附表二所示之物均沒收。
    事  實
一、甲○○前因施用毒品二案件，分別經本院以89年度毒聲字第
    6184號、91年度毒聲字第2133號裁定送觀察、勒戒後，均因
    無繼續施用毒品傾向，於民國89年9 月19日、91年7 月25日
    執行完畢釋放，並由臺灣高雄地方法院檢察署檢察官分別以
    89年度毒偵字第4544號、91年度毒偵緝字第319 號為不起訴
    處分確定。復於93年、94年間，因施用毒品案件，經本院以
    94年度訴字第215 號判決分別判處有期徒刑10月、6 月，應
    執行有期徒刑1 年2 月確定（下稱第1 案）；因竊盜案件，
    經本院以95年度訴字第1211號判決判處有期徒刑8 月，減刑
    為有期徒刑4 月，嗣經上訴駁回，於98年7 月9 日確定（下
    稱第2 案）；又因施用毒品案件，經本院以95年度簡上字第
    24號判決判處有期徒刑6 月確定（下稱第3 案），嗣第1 案
    經本院裁定分別減刑且與第2 案合併定應執行刑，與第3 案
    接續執行，於96年4 月28日縮刑期滿執行完畢。
二、詎甲○○仍不知戒絕毒癮，明知海洛因及甲基安非他命，分
    別經公告列為毒品危害防制條例第2 條第2 項第1 款之第一
    級毒品及同條項第2 款之第二級毒品，不得非法持有、施用
    ，竟分別基於施用第一級毒品海洛因及第二級毒品甲基安非
    他命之犯意：(一)於98年12月11日8 時至9 時之間，在其位於
    高雄市○鎮區○○路5 號4 樓之居所，以將海洛因摻入香菸
    內點燃之方式，施用第一級毒品海洛因1 次；(二)復於上開時
    間施用海洛因後10幾分鐘，在上開居所，以將甲基安非他命
    置於玻璃球吸食器內用火燒烤產生煙霧吸食之方式，施用第
    二級毒品甲基安非他命1 次。嗣於同日14時30分許，經警持
    搜索票在上址執行搜索，並當場扣得其所有如附表一編號1
    至編號6 及附表二所示之物；另於在場友人余佩汝皮包內查
    扣甲○○所有如附表一編號7 、編號8 所示之物，復經甲○
    ○同意為警採集尿液送驗，檢驗結果呈嗎啡及甲基安非他命
    陽性反應，始悉上情。
三、案經高雄市政府警察局刑事警察大隊移送臺灣高雄地方法院
    檢察署檢察官偵查起訴。
    理  由
一、被告甲○○所犯係死刑、無期徒刑、最輕本刑為3 年以上有
    期徒刑以外之罪，其於準備程序就前揭被訴事實為有罪之陳
    述，經受命法官告知簡式審判程序之旨，並聽取其與公訴人
    意見後，本院認無不得或不宜改依簡式審判程序進行之處，
    爰依刑事訴訟法第273 條之1 第1 項、第284 條之1 ，裁定
    本件由受命法官獨任進行簡式審判程序，合先敘明。
二、上揭事實，業據被告於本院審理時坦承不諱，且其於上開時
    間為警查獲時所採取之尿液，經送請高雄市立凱旋醫院檢驗
    結果，確呈嗎啡即海洛因代謝物及甲基安非他命陽性反應，
    此有該院98年12月30日濫用藥物尿液檢驗報告（檢體編號：
    L16-006 號）、高雄市政府警察局刑警大隊偵六隊偵辦毒品
    案尿液採證代碼對照表各1 紙附卷可稽。又扣案如附表一編
    號1 所示之白粉1 包，經送檢驗結果，確含第一級毒品海洛
    因成分，有高雄市立凱旋醫院濫用藥物成品檢驗鑑定書1 份
    可佐。又附表一編號2 至編號8 所示之晶體7 包，經送檢驗
    結果，確含有第二級毒品甲基安非他命成分，有高雄醫學大
    學附設中和紀念醫院檢驗報告（報告編號分別為：9903-91
    、9903-92 、9903-93 、9903-94 、9903-95 、9903-97 、
    9903-98 ）7 份在卷可考。此外，復有被告所有供包裝施用
    甲基安非他命所用之夾鍊袋1 包、分裝用剷子2 支（即附表
    二編號1 、4 所示），以及供施用第二級甲基安非他命所用
    之玻璃球管1 盒、吸食器1 組（即附表二編號2 、3 所示）
    扣案可資佐證。被告上開自白與事實相符，自可採為認定事
    實之證據，其確有施用第一級毒品海洛因、第二級毒品甲基
    安非他命之犯行，均堪認定。
三、按毒品危害防制條例於92年7 月9 日修正公佈，自93年1 月
    9 日施行，其中第20條、第23條將施用毒品之刑事處遇程式
    ，區分為「初犯」及「5 年內再犯」、「5 年後再犯」，依
    其立法理由之說明：「初犯」，經觀察、勒戒或強制戒治後
    ，應為不起訴處分或不付審理之裁定；經觀察、勒戒或強制
    戒治執行完畢釋放後，「5 年內再犯」者，因其再犯率甚高
    ，原實施之觀察、勒戒及強制戒治既已無法收其實效，爰依
    法追訴或裁定交付審理。至於經觀察、勒戒或強制戒治執行
    完畢釋放後，「5 年後再犯」者，前所實施之觀察、勒戒或
    強制戒治已足以遮斷其施用毒品之毒癮，為期自新及協助其
    斷除毒癮，仍適用「初犯」規定，先經觀察、勒戒或強制戒
    治之程式。從而依修正後之規定，僅限於「初犯」及「5 年
    後再犯」二種情形，始應先經觀察、勒戒或強制戒治程式。
    倘被告於5 年內已再犯，經依法追訴處罰，縱其第3 次（或
    第3 次以上）再度施用毒品之時間，在初犯經觀察、勒戒或
    強制戒治執行完畢釋放5 年以後，已不合於「5 年後再犯」
    之規定，且因已於「5 年內再犯」，顯見其再犯率甚高，原
    實施觀察、勒戒或強制戒治，已無法收其實效，即應依該條
    例第10條處罰（最高法院95年第7 次刑事庭會議決定意旨、
    95年度台非字第65號刑事判決意旨參照）。查本件被告因施
    用毒品案件，有事實欄所載經觀察、勒戒及法院判刑執畢等
    情形，此有臺灣高等法院被告前案紀錄表1 份在卷可按，其
    於觀察勒戒完畢釋放後5 年內已再犯施用毒品之情事，揆諸
    上揭說明，雖本次施用毒品之犯行距初犯經觀察勒戒執行完
    畢釋放日已逾5 年，仍應依法論罪科刑。
四、核被告所為，係犯毒品危害防制條例第10條第1 項、第2 項
    之施用第一、二級毒品罪。被告持有第一、二級毒品進而施
    用，持有之低度行為各為施用之高度行為所吸收，均不另論
    持有毒品之罪。被告所犯上開2 罪，犯意各別、行為互殊，
    觸犯構成要件相異之罪名，應分論併罰。又被告前有如事實
    欄所示犯罪科刑及執行情形，有上開前案紀錄表可按，其於
    受徒刑之執行完畢後，5 年以內故意再犯本件有期徒刑以上
    之2 罪，均為累犯，應依刑法第47條第1 項分別加重其刑。
    本院審酌被告前曾因施用毒品案件，經送觀察、勒戒及多次
    法院判刑且執行完畢，仍復犯本件施用毒品罪，顯見其自制
    力不足，尚未能戒絕毒癮，實有不該；惟念其施用毒品乃自
    戕一己之身體健康，尚未對他人造成危害，犯後坦承犯行等
    一切情狀，分別量處如主文所示之刑，並定其應執行刑。
五、沒收部分：
    (一)扣案如附表一編號1 所示之白粉及附表一編號2 至8 之晶
      體，確含第一級毒品海洛因或第二級毒品甲基安非他命之
      成分，業已認明如前，爰依毒品危害防制條例第18條第1
      項前段之規定，於其所犯施用第一級毒品海洛因及施用第
      二級毒品甲基安非他命所示罪刑項下分別諭知沒收銷燬。
      又鑑定單位一般係以傾倒之方式，將包裝袋內之毒品倒出
      而與包裝袋分離而稱重，必要時，輔以刮杓刮取袋內毒品
      ，然無論依何種方式分離，包裝袋內均有極微量之毒品殘
      留，業經法務部調查局以93年3 月19日調科壹字第093001
      13060 號函釋在案，並為本院職務上已知之事實，足認本
      件用以包覆扣案海洛因或甲基安非他命之包裝袋，其內含
      有極微量之毒品殘留而無法析離，應整體視為扣案之第一
      、二級毒品不問屬於犯人與否，俱依前開規定併予沒收銷
      燬之。至於鑑驗耗用之毒品既已滅失，自無庸宣告沒收銷
      燬，附此敘明。
    (二)扣案如附表二所示之物，均係被告所有供施用甲基安非他
      命所用之物，經被告自承於卷（見本院卷第55頁），應依
      刑法第38條第1 項第2 款規定，於其所犯施用第二級毒品
      甲基安非他命所示罪刑項下諭知沒收。
據上論斷，應依刑事訴訟法第273 條之1 第1 項、第299 條第1
項前段，毒品危害防制條例第10條第1 項、第2 項、第18條第1
項前段，刑法第11條、第47條第1 項、第51條第5 款、第9 款、
第38條第1 項第2 款，判決如主文。
本案經檢察官黃齡慧到庭執行職務。
中    華    民    國    99    年    4     月    9     日
                  刑事第十庭  法  官  楊佩蓉
以上正本證明與原本無異。
如不服本判決應於收受送達後10日內向本院提出上訴書狀，並應
敘述具體理由；如未敘述上訴理由者，應於上訴期間屆滿後20日
內向本院補提理由書（均須按他造當事人之人數附繕本）「切勿
逕送上級法院」。
中    華    民    國    99    年    4     月    9     日
                              書記官  陳蓉柔
附錄本案判決論罪科刑法條：
毒品危害防制條例第10條
施用第一級毒品者，處6 月以上5 年以下有期徒刑。
施用第二級毒品者，處3 年以下有期徒刑。
附表一：
┌──┬──────────────────┬────────────┐
│編號│        扣案物品名稱、數量          │        沒收依據        │
├──┼──────────────────┼────────────┤
│ 1  │第一級毒品海洛因1包（驗前淨重0.136公│係查獲之毒品，應依毒品危│
│    │克、驗後淨重0.126公克）             │害防制條例第18條第1 項前│
│    │                                    │段沒收銷燬之            │
├──┼──────────────────┼────────────┤
│ 2  │第二級毒品甲基安非他命1包（驗前淨重 │同上                    │
│    │0.512公克、驗後淨重0.507公克）      │                        │
├──┼──────────────────┼────────────┤
│ 3  │第二級毒品甲基安非他命1包（驗前淨重 │同上                    │
│    │4.343公克、驗後淨重4.338公克）      │                        │
├──┼──────────────────┼────────────┤
│ 4  │第二級毒品甲基安非他命1包（驗前淨重 │同上                    │
│    │3.074公克、驗後淨重3.069公克）      │                        │
├──┼──────────────────┼────────────┤
│ 5  │第二級毒品甲基安非他命1包（驗前淨重 │同上                    │
│    │0.079公克、驗後淨重0.074公克）      │                        │
├──┼──────────────────┼────────────┤
│ 6  │第二級毒品甲基安非他命1包（驗前淨重 │同上                    │
│    │0.018公克、驗後淨重0.013公克）      │                        │
├──┼──────────────────┼────────────┤
│ 7  │第二級毒品甲基安非他命1包（驗前淨重 │同上                    │
│    │0.166公克、驗後淨重0.161公克）      │                        │
├──┼──────────────────┼────────────┤
│ 8  │第二級毒品甲基安非他命1包（驗前淨重 │同上                    │
│    │0.126公克、驗後淨重0.121公克）      │                        │
└──┴──────────────────┴────────────┘
附表二：
┌──┬──────────────────┬────────────┐
│編號│        扣案物品名稱、數量          │        沒收依據        │
├──┼──────────────────┼────────────┤
│ 1  │夾鏈袋1 包                          │係被告所有供施用第二級毒│
│    │                                    │品甲基安非他命所用之物，│
│    │                                    │應依刑法第38條第1 項第2 │
│    │                                    │款予以沒收              │
├──┼──────────────────┼────────────┤
│ 2  │玻璃球管1 盒                        │同上                    │
├──┼──────────────────┼────────────┤
│ 3  │吸食器1 組                          │同上                    │
├──┼──────────────────┼────────────┤
│ 4  │分裝用剷管2 支                      │同上                    │
└──┴──────────────────┴────────────┘

司法院資訊處製作；財團法人民間司法改革基金會備份。
